【裁判字號】    99,台上,7873
【裁判日期】    991216
【裁判案由】    強盜
【裁判全文】
最高法院刑事判決            九十九年度台上字第七八七三號
上  訴  人  蔡清標
選任辯護人  林祈福律師
上列上訴人因強盜案件，不服台灣高等法院台南分院中華民國九
十九年十月十三日第二審判決（九十九年度上訴字第七七七號，
起訴案號：台灣嘉義地方法院檢察署九十八年度偵字第三四六八
號），提起上訴，本院判決如下：
    主  文
上訴駁回。
    理  由
按刑事訴訟法第三百七十七條規定：上訴於第三審法院，非以判
決違背法令為理由，不得為之；是提起第三審上訴，應以原判決
違背法令為理由，係屬法定要件。如果上訴理由書狀並未依據卷
內訴訟資料，具體指摘原判決不適用何種法則或如何適用不當，
或所指摘原判決違法情事，顯與法律規定得為第三審上訴理由之
違法情形不相適合時，均應認其上訴為違背法律上之程式，予以
駁回。至原判決究有無違法，與上訴是否以違法為理由，係屬二
事。本件原審經審理結果，依憑上訴人蔡清標部分供述，證人即
被害人張守第一次警詢明確指認上訴人進屋持刀脅迫而為強盜行
為之證詞，以及歷次證詞關於本件強盜行為人中一人較老年約五
十餘歲、另一人較年輕之陳述，共同被告吳健榮於檢察官偵訊時
供稱與上訴人共同進屋，由上訴人持刀抵住被害人，伊則打開保
險箱搜刮財物之證言、車籍查詢－基本資料查詢結果畫面、嘉義
縣警察局民雄分局函、路口及被害人屋內監視器翻拍照片、日出
日沒時刻表等證據資料，認上訴人及吳健榮 (由檢察官另行偵辦
)共同攜帶兇器於夜間踰越安全設備侵入住宅強盜之犯行明確，
因而維持第一審所為論處上訴人共同犯強盜罪而有刑法第三百二
十一條第一項第一、二、三款之情形，累犯，處有期徒刑七年六
月之判決，駁回上訴人之第二審上訴。已詳敘調查、取捨證據之
結果及憑以認定犯罪事實之心證理由。並就被告否認強盜犯行所
辯各詞，何以不可採，亦詳加指駁，俱有卷存證據資料可資覆按
。另說明被害人對進屋強盜行為人數及強盜行為人之年紀特徵指
訴，始終一致，且觀諸被害人始終明確排除黃嘉賢進屋強盜之證
述，佐以共同被告吳健榮前揭偵查中之證詞，已足認進屋強盜者
確為上訴人與吳健榮無訛。至被害人於第一次指認後，純因擔懼
事後遭歹徒報復而未敢再為指認，而黃嘉賢警詢及吳健榮審理中
之證詞，或出於意欲替上訴人承擔罪責或事後出於迴護所為附和
之詞，俱不足採為有利上訴人之論斷等旨，所為論述，核與客觀
上之經驗法則及論理法則尚無違背。上訴意旨猶執伊曾赴被害人
住處打牌，不可能親自進屋，本件入屋強盜者應為黃嘉賢及吳健
榮之陳詞，重為事實之爭執，復徒憑己意，指摘原判決採證違背
證據法則云云，自非適法之第三審上訴理由。又第一審法院民國
九十九年六月九日審判期日，審判長諭法警測量上訴人、吳健榮
及黃嘉賢三人身高結果，上訴人身高一六一點五公分、吳健榮及
黃嘉賢各為一五九公分、一六八公分，有取證照片三張附卷足憑
，則吳健榮於警員提示被害人屋內監視器翻拍照片時供稱：監視
錄影畫面中較高者為上訴人，較矮者係伊等語，與上開測量結果
不相悖離。上訴意旨以伊與黃嘉賢、吳健榮三人中，伊身高最矮
，吳健榮上開警詢供述明顯不實等詞，即非有據。況原判決並未
援引吳健榮警詢供述，資為對上訴人不利之認定。上訴意旨執此
指摘原判決不當，與法律所規定之第三審上訴理由不相適合。而
吳健榮、黃嘉賢均已於第一審審理中到庭為證，並經踐行交互詰
問，且本件事證業臻明確，原審因而未再傳喚該二證人為無益之
調查，允難謂有調查職責未盡之可議。再上訴人及其原審選任辯
護人於原審並未聲請傳喚證人蔡金城，有原審準備程序筆錄及上
訴人刑事準備書狀在卷可稽，且於原審審判期日，審判長問：「
尚有何證據請求調查？」時，俱答稱：「無」，亦有審判筆錄足
資佐憑。上訴人於上訴法律審之本院時方提出傳喚蔡金城之聲請
，並非依據卷內訴訟資料執為指摘，要非合法之第三審上訴理由
。其餘上訴意旨所執之詞，核屬與原判決究否違背法令無涉之單
純事實爭執，依首揭說明，亦非可據為合法上訴第三審之理由。
其上訴違背法律上之程式，應予駁回。
據上論結，應依刑事訴訟法第三百九十五條前段，判決如主文。
中    華    民    國  九十九  年   十二   月   十六   日
                      最高法院刑事第七庭
                          審判長法官  洪  文  章  
                                法官  王  居  財  
                                法官  郭  毓  洲  
                                法官  黃  梅  月  
                                法官  沈  揚  仁  
本件正本證明與原本無異
                                      書  記  官  
中    華    民    國  九十九  年   十二   月   二十   日
                                                      ｖ

司法院資訊處製作；財團法人民間司法改革基金會備份。
